臺灣雲林地方法院刑事判決
110年度訴字第604號
公  訴  人  臺灣雲林地方檢察署檢察官
被      告  廖品豪


選任辯護人  林麗瑜律師
被      告  林崇毅


選任辯護人  林重仁律師
被      告  曾瑞城


選任辯護人  蔡欣華律師
上列被告因違反毒品危害防制條例等案件，經檢察官提起公訴（
110年度偵字第5148號、第5271號），暨移送併辦（110年度偵字
第8341號），本院判決如下：
    主  文
戊○○共同犯販賣第三級毒品而混合二種以上毒品未遂罪，處有期
徒刑貳年。緩刑伍年，緩刑期間付保護管束，並應於本判決確定
後陸個月內，向公庫支付新臺幣肆拾萬元，及向指定之政府機關
、政府機構、行政法人、社區或其他符合公益目的之機構或團體
，提供捌拾小時之義務勞務及接受法治教育課程貳場次。
乙○○共同犯販賣第三級毒品而混合二種以上毒品未遂罪，處有期
徒刑壹年。緩刑肆年，緩刑期間付保護管束，並應於本判決確定
後壹年內，向公庫支付新臺幣拾萬元，及向指定之政府機關、政
府機構、行政法人、社區或其他符合公益目的之機構或團體，提
供壹佰小時之義務勞務，及於本判決確定後陸個月內，接受法治
教育課程貳場次。
丙○○共同犯販賣第三級毒品而混合二種以上毒品未遂罪，處有期
徒刑貳年。緩刑伍年，緩刑期間付保護管束，並應於本判決確定
後壹年內，向公庫支付新臺幣拾萬元，及向指定之政府機關、政
府機構、行政法人、社區或其他符合公益目的之機構或團體，提
供壹佰陸拾小時之義務勞務，及於本判決確定後陸個月內，接受
法治教育課程貳場次。
扣案如附表編號２至８所示之物均沒收。
    事  實
一、戊○○、乙○○及丙○○均明知4-甲基甲基卡西酮、甲基-N,N-二
    甲基卡西酮、硝甲西泮（起訴書漏載應予補充）等均屬毒品
    危害防制條例規定之第三級毒品：另硝西泮則屬同條例規定
    之第四級毒品，且均知悉所取得之毒品咖啡包內通常遭任意
    添加而混合含有上開毒品成分，依法不得販賣、持有，竟共
    同基於販賣混合第三、四級二種以上毒品以營利之犯意聯絡
    ，相約合作對外販售，渠等分工模式係由戊○○先出資購買提
    供毒品咖啡包後交由乙○○保管，丙○○負責刊登販售上開毒品
    咖啡包之訊息，若有購毒者與之聯繫，則通知乙○○出面交易
    。謀議既定，戊○○於民國110年7月初某日，分次向不詳藥頭
    購得毒品咖啡包（即外包裝為MONCLER、RED BULL、小鹿圖
    示）後，交予乙○○保管，丙○○於110年7月5日起，於APP軟體
    「抖音」上，以會員名稱「@bb63305」，公開刊登「雲林(
    營)」等訊息，以(營)作為毒品咖啡包之代號，暗示毒品交
    易之文字簡訊，招攬不特定人與之進行毒品交易。嗣員警於
    110年7月12日下午2時55分前某時許執行網路巡邏時，發現丙○○張貼上開訊息，乃佯裝為買家與之攀談，並以通訊軟體「
    抖音」與之約定於同日下午2時30分許，在雲林縣斗六市棒
    球十二街多那之咖啡店前，以新臺幣（下同）5,000元之價
    格購買毒品咖啡包13包後，丙○○即指示乙○○前來交易。乙○○
    遂駕駛車牌號碼0000-00號自用小客車，搭載甲○○(即乙○○之
    配偶)前來交易，於110年7月12日下午2時55分許，抵達雲林
    縣斗六市棒球十二街多那之咖啡店旁之約定交易地點，將毒
    品咖啡包13包交給佯裝為買家之員警，經員警確認乙○○所交
    付之物為毒品後，旋即逮捕乙○○，致其該次販賣混合第三、
    四級二種以上毒品未得逞，並扣得毒品咖啡包13包及乙○○供
    聯絡所用之行動電話（如附表編號５、６所示之物）。嗣於同
    日下午5時31分許，在雲林縣○○鄉○○路00號六合國小前馬路
    旁桶子內，扣得由戊○○於同日下午某時許，接獲甲○○通知（
    所涉隱匿他人刑事證據犯行，由本院另行審結），而前往乙○○位於雲林縣○○鄉○○路000○0號住處取走剩餘毒品咖啡包825
    包（如附表編號３、４所示之物）及附表編號７所示之物。於
    同日晚間6時許，經乙○○同意搜索，在乙○○上開車輛後方，
    扣得現金2,000元及其餘毒品咖啡包3包（如附表編號１、２所
    示之物及編號３其中2包）。於110年7月15日下午5時41分許
    ，為警持本院核發之搜索票，在丙○○位於雲林縣○○鄉○○村○○
    00號住處執行搜索，當場扣得附表編號８、９所示之物，始循
    線查悉上情。
二、案經雲林縣警察局臺西分局報告臺灣雲林地方檢察署（下稱
    雲林地檢署）檢察官偵查起訴及移送併辦。
    理  由
壹、程序方面：
一、按被告以外之人於審判外之陳述，雖不符刑事訴訟法第159
    條之1至之4之規定，而經當事人於審判程序同意作為證據，
    法院審酌該言詞陳述或書面陳述作成時之情況，認為適當者
    ，亦得為證據；當事人、代理人或辯護人於法院調查證據時
    ，知有第159條第1項不得為證據之情形，而未於言詞辯論終
    結前聲明異議者，視為有前項之同意，刑事訴訟法第159條
    之5定有明文。刑事訴訟法第159條之5立法意旨，在於確認
    當事人對於傳聞證據有處分權，得放棄反對詰問權，同意或
    擬制同意傳聞證據可作為證據，屬於證據傳聞性之解除行為
    ，如法院認為適當，不論該傳聞證據是否具備刑事訴訟法第
    159條之1至第159條之4所定情形，均容許作為證據，不以未
    具備刑事訴訟法第159條之1至第159條之4所定情形為前提。
    此揆諸「若當事人於審判程序表明同意該等傳聞證據可作為
    證據，基於證據資料愈豐富，愈有助於真實發見之理念，此
    時，法院自可承認該傳聞證據之證據能力」立法意旨，係採
    擴大適用之立場。蓋不論是否第159條之1至第159條之4所定
    情形，抑當事人之同意，均係傳聞之例外，俱得為證據，僅
    因我國尚非採澈底之當事人進行主義，故而附加「適當性」
    之限制而已，可知其適用並不以「不符前四條之規定」為要
    件（最高法院104年度第3次刑事庭會議決議參照）。查本案
    下列所引用被告戊○○、乙○○、丙○○以外之人於審判外之各項
    言詞陳述及書面證據，檢察官、被告戊○○、乙○○、丙○○及渠
    等辯護人於本院準備程序、審理時，均表示同意列為證據（
    見本院110年度訴字第604號卷〈下稱本院卷〉第175頁至第180
    頁、第199頁至第204頁、第334頁至第336頁），本院審酌該
    等證據之取得過程並無瑕疵，且均屬合法，與本案待證事實
    間復具有相當之關聯性，以之為本案證據尚無不當，並經本
    院於審理時逐一提示予檢察官、被告戊○○、乙○○、丙○○及渠
    等辯護人表示意見，對於證據能力之適格，亦未爭執，故採
    納上開證據方法，應無礙被告戊○○、乙○○、丙○○於程序上之
    彈劾詰問權利，自得採為本案證據，而有證據能力。
二、下列所引用之非供述證據，均與本案事實具有自然關聯性，
    且查無事證足認有違背法定程序或經偽造、變造所取得等證
    據排除之情事，復均經依刑事訴訟法第164條、第165條踐行
    調查程序，檢察官、被告戊○○、乙○○、丙○○及渠等辯護人對
    此部分之證據能力亦均不爭執，堪認均有證據能力。
貳、實體方面：
一、認定犯罪事實所憑之證據及理由： 
  ㈠上開犯罪事實，業據被告戊○○、乙○○、丙○○於警詢、偵查及
    本院審理中均坦承不諱（見雲林縣警察局臺西分局雲警西偵
    字第1101001031號卷〈下稱警031卷〉第3頁至第5頁、第7頁至
    第14頁、第41頁至第43頁、第45頁至第51頁；雲林地檢署11
    0年度警聲搜字第340號偵查卷〈下稱聲搜卷〉第147頁至第149
    頁；雲林地檢署110年度他字第1011號偵查卷〈下稱他卷〉第1
    71頁至第177頁、第189頁至第193頁；110年度偵字第5148號
    偵查卷〈下稱偵5148卷〉第49頁至第55頁、第57頁至第63頁、
    第283頁至第285頁；本院110年度聲羈字第79號卷〈下稱聲羈
    79卷〉第29頁至第53頁；本院110年度聲羈字第82號卷〈下稱
    聲羈82卷〉第21頁至第26頁；本院110年度偵聲字第95號卷〈
    下稱偵聲95卷〉第37頁至第44頁；本院110年度偵聲字第96號
    卷〈下稱偵聲96卷〉第17頁至第20頁；本院卷第47頁至第55頁
    、第59頁至第64頁、第67頁至第74頁、第175頁、第180頁至
    第183頁、第334頁、第383頁至第387頁），核與證人即同案
    被告甲○○於警詢及偵查中之證述（見警031卷第77頁至第79
    頁、第81頁至第83頁；偵5148卷第41頁至第47頁）相符，並
    有雲林縣警察局臺西分局搜索扣押筆錄暨扣押物品目錄表(
    附帶搜索被告乙○○)各1份（見警031卷第101頁至第105頁）
    、雲林縣警察局臺西分局扣押筆錄暨扣押物品目錄表(雲林
    縣○○鄉○○路00號)各1份（見警031卷第109頁至第113頁）、
    被告乙○○之自願受搜索同意書1份（見警031卷第117頁）、
    雲林縣警察局臺西分局搜索扣押筆錄暨扣押物品目錄表(車
    牌號碼0000-00號自用小客車)各1份（見警031卷第119頁至
    第123頁）、被告戊○○之雲林縣警察局臺西分局勘察採證同
    意書、委託檢驗尿液代號與真實姓名對照認證單、證號與真
    實姓名對照表各1份（見警031卷第127頁、第133頁至第135
    頁）、被告乙○○之雲林縣警察局臺西分局勘察採證同意書、
    委託檢驗尿液代號與真實姓名對照認證單、證號與真實姓名
    對照表各1份（見警031卷第129頁、第137頁至第139頁）、
    衛生福利部草屯療養院110年7月12日草療鑑字第1100700097
    號鑑驗書1份（見警031卷第145頁）、被告丙○○戶籍地址市
    景圖共2張、戶役政電子門牌地籍圖1張（見聲搜卷第151頁
    至第153頁）、本院110年度聲搜字第321號搜索票1份（見聲
    搜卷第157頁）、雲林縣警察局臺西分局搜索扣押筆錄暨扣
    押物品目錄表(被告丙○○上址住處)各1份（見聲搜卷第159頁
    至第165頁）、被告丙○○之雲林縣警察局臺西分局110年8月9
    日雲警西偵字第1100011547A號函暨檢附立人醫事檢驗所110
    年7月30日濫用藥物尿液檢驗報告1份（見偵5271卷第49頁至
    第51頁）、雲林縣警察局臺西分局偵查報告1份（見偵5148
    卷第229頁至第236頁）、被告乙○○、戊○○之雲林縣警察局臺
    西分局110年7月28日雲警西偵字第1100011002號函暨檢附立
    人醫事檢驗所110年7月23日濫用藥物尿液檢驗報告2份（見
    偵5148卷第239頁至第242頁、第245頁至第246頁）、雲林縣
    警察局臺西分局110年8月12日雲警西偵字第1101001160號函
    暨檢附衛生福利部草屯療養院110年7月13日草療鑑字第1100
    700099號鑑驗書1份（見偵5148卷第251頁至第253頁）、雲
    林縣警察局臺西分局110年8月12日雲警西偵字第1101001160
    號函暨檢附衛生福利部草屯療養院110年7月28日草療鑑字第
    1100700100號鑑驗書1份（見偵5148卷第255頁至第257頁）
    、法務部調查局110年9月15日調科壹字第11003287000號鑑
    定書1份（見警669卷第175頁至第176頁）、法務部調查局11
    0年9月15日調科壹字第11003287010號鑑定書1份（見警669
    卷第181頁）、APP軟體「抖音」及警方與抖音網友之對話紀
    錄手機截圖共10張（見偵5148卷第19頁至第23頁）、警方查
    獲被告乙○○販毒之現場照片2張（見偵5148卷第24頁）、附
    表編號５所示之扣案物照片共3張（見偵5148卷第29頁至第30
    頁）、被告乙○○與被告丙○○對話紀錄手機畫面截圖共9張（
    見偵5148卷第30頁至第34頁）、被告乙○○與被告戊○○對話紀
    錄手機畫面截圖1張（見偵5148卷第34頁）、被告戊○○住家
    監視器影像畫面截圖及路口監視器影像畫面截圖共16張（見
    雲林縣警察局臺西分局雲警西偵字第1101001669號卷〈下稱
    警669卷〉第63頁至第73頁）、被告戊○○住處照片6張（見偵5
    148卷第25頁至第27頁）、警方於六合國小前馬路查獲丟棄
    之毒品咖啡包現場照片2張（見偵5148卷第28頁）、被告乙○○行動電話內記事本畫面截圖共4張（見偵5148卷第35頁至第
    36頁）在卷可考，復有扣案如附表編號２至８所示之物可佐，
    足見被告戊○○、乙○○、丙○○認罪之任意性自白與事實相符，
    堪以採信。
  ㈡按毒品危害防制條例所處罰之「販賣」毒品罪，所著重者為
    在主觀上有藉以牟利之惡性，及對毒品之擴散具有較有償或
    無償轉讓行為更嚴重之危害性，被告「營利」之意圖係從客
    觀之社會環境、情況及人證、物證等資料，依據證據法則綜
    合研判認定（最高法院95年度台上字第301號判決意旨參照
    ）。而販賣毒品係政府嚴予查緝之違法行為，且毒品可任意
    分裝或增減其分量，各次買賣之價格，當亦各有差異，隨供
    需雙方之資力、關係之深淺、需求之數量、貨源之充裕與否
    、販賣者對於資金之需求如何即殷切與否，以及政府查緝之
    態度，進而為各種不同之風險評估，而為機動性之調整，因
    之販賣之利得，除經坦承犯行，或帳冊價量均記載明確外，
    委難察得實情，是縱未確切查得販賣賺取之實際差價，但除
    別有事證，足認係按同一價格轉讓，確未牟利之情形外，尚
    難執此認非法販賣之事證有所不足，致知過坦承者難辭重典
    ，飾詞否認者反得逞僥倖，而失情理之平。況販賣者從各種
    「價差」或「量差」或係「純度」謀取利潤方式，或有差異
    ，然其所圖利益之非法販賣行為目的，則屬相同，並無二致
    ；衡諸毒品咖啡包取得不易，量微價高，依一般社會通念以
    觀，凡為販賣之不法勾當者，倘非以牟利為其主要誘因及目
    的，應無甘冒被查緝法辦重刑之危險，平白無端義務為該買
    賣之工作，是其販入之價格必較售出之價格低廉，而有從中
    賺取買賣差價牟利之意圖及事實，應屬符合論理法則且不違
    背社會通常經驗之合理判斷。經查，被告戊○○於本院審理中
    供稱：每包毒品咖啡包利潤50元等語（見本院卷第385頁）
    ；被告乙○○於警詢中供稱：販賣毒品咖啡包每包成本250元
    ，對外販售每包300至400元等語（見警031卷第47頁）；被
    告丙○○於警詢時自承：販賣毒品咖啡包每包成本250元，對
    外販售每包300至400元等語（見他卷第173頁），衡以被告
    戊○○、乙○○、丙○○與佯裝購毒交易對象即員警既非至親，亦
    無特別深厚感情，被告戊○○、乙○○、丙○○倘無價差或量差可
    圖，應不至於甘冒罹犯重典之風險，無端平白交付毒品，足
    見被告戊○○、乙○○、丙○○上開供詞核與經驗法則相符，堪可
    採信，被告戊○○、乙○○、丙○○就前開販賣毒品行為中有營利
    之意圖，應甚明確。
  ㈢依上開調查所得之證據綜合判斷，被告戊○○、乙○○、丙○○所
    為自白與前開事證相符，且無重大矛盾、瑕疵，亦未違背經
    驗法則與論理法則，並經調查前述各項補強證據，已足資證
    明被告戊○○、乙○○、丙○○所為之任意性自白與事實相符，應
    堪採為被告戊○○、乙○○、丙○○有罪之證據。被告戊○○、乙○○
    、丙○○共同販賣毒品咖啡包未遂之犯行，事證明確，均洵堪
    認定，應予依法論科。
二、論罪科刑：
  ㈠按毒品危害防制條例於109年1月15日修正增定第9條第3項規
    定「犯前5條之罪而混合二種以上之毒品者，適用其中最高
    級別毒品之法定刑，並加重其刑至2分之1」，並於同年7月1
    5日施行。該新增規定，將混合毒品行為依最高級別毒品之
    法定刑加重處罰，主要係以目前毒品查緝實務，施用混合毒
    品之型態日益繁多，且因混合毒品之成分複雜，施用後所造
    成之危險性及致死率均高於施用單一種類者，為加強遏止混
    合毒品之擴散，故予加重其刑。顯然立法者認為在行為人混
    合多種毒品而成新興毒品之情形時，由於產生之新興毒品效
    用更強或更便於施用（如以錠劑或咖啡包等），施用者往往
    在無知情況下濫行使用，更易造成毒品之擴散，並增加使用
    者之危險性，故應針對此等混合型態之新興毒品製造、運輸
    、販賣等行為加重刑責，以遏止混合型新興毒品之氾濫（最
    高法院110年度台上字第521、4126號判決意旨參照）。又由
    該新增規定於立法理由中已敘明：「本條第3項所稱之混合
    ，係指將二種以上之毒品摻雜調合，無從區分而言（如置於
    同一包裝）。依目前毒品查緝實務，施用混合毒品之型態日
    益繁多，且因混合毒品之成分複雜，施用後所造成之危險性
    及致死率均高於施用單一種類者，為加強遏止混合毒品之擴
    散，爰增訂第3項，…另本項係屬分則之加重，為另一獨立之
    犯罪型態，如其混合二種以上毒品屬不同級別，應依最高級
    別毒品所定之法定刑，並加重其刑至2分之1，例如販賣混合
    第三級及第四級毒品者，依販賣第三級毒品之法定刑處斷，
    並加重其刑至2分之1；如屬同一級別者，因無從比較高低級
    別，則依各該級別毒品所定之法定刑，加重其刑至2分之1」
    等語，可知立法者係將犯毒品危害防制條例第4條至第8條之
    罪而有混合二種以上毒品之情形，予以結合成另一獨立犯罪
    類型，以與單一種類毒品之犯罪類型區別，並予以加重其刑
    ，屬「刑法分則之加重」。查被告戊○○、乙○○、丙○○共同販
    賣如附表編號５所示之毒品咖啡包13包，均堪認含有第三級
    毒品及第四級毒品成分，有衛生福利部草屯療養院110年7月
    12日草療鑑字第1100700097號鑑驗書（見警031卷第145頁）
    、雲林縣警察局臺西分局110年8月12日雲警西偵字第110100
    1160號函暨檢附衛生福利部草屯療養院110年7月13日草療鑑
    字第1100700099號鑑驗書（見偵5148卷第251頁至第253頁）
    、雲林縣警察局臺西分局110年8月12日雲警西偵字第110100
    1160號函暨檢附衛生福利部草屯療養院110年7月28日草療鑑
    字第1100700100號鑑驗書（見偵5148卷第255頁至第257頁）
    各1份存卷可參，而該等成分業經摻雜、調合而置於同一包
    裝內販售，當屬該條項混合2種以上毒品之要件。
　㈡按行為人意圖營利而購入毒品，其主觀上雖認知係為銷售營
    利，客觀上並有購入毒品之行為，惟仍須對外銷售，始為販
    賣行為之具體實現。此之對外銷售，自買賣毒品之二面關係
    以觀，固須藉由如通訊設備或親洽面談與買方聯繫交易，方
    能供買方看貨或與之議價，以實現對特定或可得特定之買方
    銷售；至於對不特定人或特定多數人行銷，進行宣傳、廣告
    ，以招攬買主之情形（例如在網路上或通訊軟體「LINE」群
    組，發布銷售毒品之訊息以求售），因銷售毒品之型態日新
    月異，尤以現今網際網路發達，透過電子媒體或網路方式宣
    傳販毒之訊息，使毒品之散布更為迅速，依一般社會通念，
    其惡性已對於販賣毒品罪所要保護整體國民身心健康之法益
    ，形成直接危險，固得認開始實行足以與販賣毒品罪構成要
    件之實現具有必要關聯性之行為，已達著手販賣階段；然行
    為人意圖營利而購入毒品後，在尚未尋找買主前，即為警查
    獲，既未對外銷售或行銷，難認其意圖營利而購入毒品之行
    為，與該罪之構成要件實現具有必要關聯性，即非屬著手販
    賣之行為，應僅成立意圖販賣而持有毒品罪。綜上，行為人
    意圖營利而購入毒品，在尚未尋找買主前，即為警查獲，其
    主觀上雖有營利之意圖，客觀上亦有購入毒品之行為，但其
    既未對外銷售，亦無向外行銷之著手販賣行為，自難認已著
    手實行販賣毒品，應論以意圖販賣而持有毒品罪（最高法院
    109年度台上大字第4861號裁定意旨參照）。本案員警佯裝
    要向被告戊○○、乙○○、丙○○購買毒品，雖無實際購買毒品之
    真意，惟被告戊○○、乙○○、丙○○既有販賣毒品之故意，且已
    由被告乙○○依約攜帶毒品前往交易地點，即已屬著手實施販
    賣毒品之行為，但於其交付毒品給佯裝買家之員警之際，當
    場為警逮捕，被告戊○○、乙○○、丙○○事實上未能真正完成販
    賣毒品之行為，應僅論以販賣毒品未遂罪。是核被告戊○○、
    乙○○、丙○○所為，均係犯毒品危害防制條例第9條第3項、第
    4條第6項、第3項、第4項之販賣第三級毒品而混合二種以上
    之毒品未遂罪。起訴意旨雖認被告戊○○、乙○○、丙○○上開犯
    行，僅犯同條例第4條第6項、第3項之販賣第三級毒品未遂
    罪，然同條例第9條第3項規定屬刑法分則加重之性質，且扣
    案附表編號５所示毒品咖啡包係混合2種以上之第三級毒品與
    第四級毒品，則亦犯同條例第4條第6項、第4項之規定，且
    有同條例第9條第3項規定之適用，並成立另一獨立之罪名，
    是第四級毒品級別雖低於第三級毒品，然仍無從認販賣第四
    級毒品而混合二種以上之毒品罪含括、吸收於販賣第三級毒
    品而混合二種以上之毒品罪之內，是起訴意旨，容有未洽，
    惟因基礎社會事實同一，且經本院告知被告戊○○、乙○○、丙○○上開法條，已保障渠等防禦權之行使，爰變更起訴法條，
    附此敘明。
  ㈢被告戊○○、乙○○、丙○○因共同販賣上開毒品前持有第三級毒
    品純質淨重5公克以上之低度行為，應為販賣未遂之高度行
    為所吸收，不另論罪。
　㈣按共同實行犯罪行為之人，在合同意思範圍以內，各自分擔
    犯罪行為之一部，相互利用他人之行為，以達其犯罪之目的
    者，即應對於全部所發生之結果，共同負責，不問犯罪動機
    起於何人，亦不必每一階段犯行，均經參與。又關於犯意聯
    絡，不限於事前有所協議，其於行為當時，基於相互之認識
    ，以共同犯罪之意思參與者，亦無礙於共同正犯之成立。且
    數共同正犯之間，原不以直接發生犯意聯絡者為限，即有間
    接之聯絡者，亦包括在內（最高法院102年度台上字第4382
    號判決意旨參照）。查本案係被告戊○○先出資購買毒品，被
    告丙○○負責刊登販賣毒品訊息並聯繫與購毒者間之毒品咖啡
    包交易價格、數量，被告乙○○負責交付毒品並收取價金等行
    為，被告戊○○與被告丙○○固僅分擔犯罪行為之一部分，然既
    係分工合作並相互利用他人之行為以達犯罪目的，則於販售
    毒品之合同意思範圍以內，即應對於全部所發生之結果，共
    同負責，自屬共同正犯無誤。從而，被告戊○○、乙○○、丙○○
    就上開犯行，有犯意聯絡及行為分擔，應依刑法第28條論為
    共同正犯。　　
  ㈤按犯前5條之罪而混合二種以上之毒品者，適用其中最高級別
    毒品之法定刑，並加重其刑至二分之一，毒品危害防制條例
    第9條第3項定有明文。被告戊○○、乙○○、丙○○所為販賣第三
    級毒品而混合二種以上之毒品未遂之犯行，應依毒品危害防
    制條例第9條第3項之規定加重其刑。被告戊○○、乙○○、丙○○
    均以一行為犯一罪，即販賣第三級毒品而混合二種以上毒品
    未遂罪，並非以一行為犯數罪，應非想像競合犯，併予敘明
    。
　㈥被告戊○○、乙○○、丙○○本案著手販賣第三級毒品而混合二種
    以上之毒品未遂，爰依刑法第25條第2項規定，按既遂犯之
    刑減輕其刑。
　㈦按犯第4條至第8條之罪於偵查及歷次審判中均自白者，減輕
    其刑，毒品危害防制條例第17條第2項定有明文，其旨在獎
    勵犯罪行為人之悛悔，同時使偵、審機關易於發現真實，以
    利毒品查緝，俾收防制毒品危害之效。雖毒品危害防制條例
    第17條第2項規定於109年1月15日修正時，未配合同條例第9
    條第3項獨立犯罪類型之增訂，將該條項之偵審自白納入本
    項減刑之範圍，但因毒品危害防制條例第9條第3項之販賣第
    三級毒品而混合二種以上毒品罪，與同條例第4條第3項規定
    之販賣第三級毒品罪之犯罪本質無異，具有相同之法律上理
    由，是此部分應係立法者疏忽所致之法律漏洞，因此對於毒
    品危害防制條例第9條第3項之罪，仍應有毒品危害防制條例
    第17條第2項規定之適用，始合本條例之法律規範體系旨趣(
    臺灣高等法院110年度上訴字第2880號刑事判決意旨參照)。
    查被告戊○○、乙○○、丙○○對於其本案販賣第三級毒品而混合
    二種以上之毒品未遂之犯行，於偵審中均自白不諱，均應依
    毒品危害防制條例第17條第2項規定，減輕其刑，並依刑法
    第70條、第71條規定，各先加重後遞減輕之。
  ㈧毒品危害防制條例第17條第1項：
  ⒈按毒品危害防制條例第17條第1項規定：「犯第4條至第8條、
    第10條或第11條之罪，供出毒品來源，因而查獲其他正犯或
    共犯者，減輕或免除其刑。」所稱「供出毒品來源，因而查
    獲其他正犯或共犯」，須被告翔實供出與其犯罪有關之本案
    毒品來源的具體事證，因而使警方或偵查犯罪機關知悉其他
    正犯或共犯，據以查獲其人、其犯行的結果，二者兼備並有
    因果關係，始能獲上述減免其刑之寬典；又所謂查獲其人、
    其犯行者，須被告供述毒品來源之事證具體且有充分之說服
    力，方得獲邀上開減免其刑之寬典，以免因此一損人利己之
    誘因而無端嫁禍第三人。是被告供出毒品來源資訊與其所犯
    本案無關，或偵查犯罪機關未因而確實查獲被指訴者之犯行
    者，即與上開規定不符，無其適用之餘地（最高法院108年
    度台上字第496號、107年度台上字第4280號判決意旨參照）
    。再按毒品危害防制條例第17條第1項，所謂確實查獲其人
    、其犯行者，雖不以達有罪認定之已無合理懷疑存在之程度
    為必要，必也至少已臻至起訴門檻之證據明確且有充分之說
    服力，但於供出者欲行適用上開減刑規定時，該所謂之「毒
    品來源」雖經起訴，已經法院認定非毒品來源時，則屬確定
    未因被告供出而查獲，自無上開減刑規定之適用（最高法院
    106年度台上字第1878號判決要旨參照）。又按毒品危害防
    制條例第17條第1項規定所稱「供出毒品來源，因而查獲其
    他正犯或共犯者」，係指被告供出毒品來源之對向性正犯，
    或與其具有共同正犯、共犯（教唆犯、幫助犯關係）之毒品
    由來之人的相關資料，使調查或偵查犯罪之公務員據以對之
    發動調查或偵查，並因此而確實查獲其人、其犯行而言。故
    被告之「供出毒品來源」，與調查或偵查犯罪之公務員對該
    人發動調查或偵查並進而查獲之間，須具有相當之因果關係
    （最高法院108年度台上字第4373號判決意旨可資參照）。
　⒉被告戊○○無毒品危害防制條例第17條第1項減刑規定之適用：
　　經查，被告戊○○供出毒品來源為「何宗霖」、「邱宗振」，
    然經雲林縣警察局臺西分局、雲林地檢署函覆均略以：目前
    尚在偵查中，曾聲請通訊監察，經本院駁回聲請乙情，有雲
    林地檢署110年12月8日雲檢原廉110偵5148字第1109032996
    號函（見本院卷第209頁）、雲林縣警察局臺西分局111年1
    月27日雲警西偵字第1100018059號函檢附職務報告（見本院
    卷第277頁至第280頁）各1份存卷可參，故本案被告戊○○就
    本案犯行無應依毒品危害防制條例第17條第1項規定減刑之
    情形。
  ⒊被告乙○○就本案犯行有毒品危害防制條例第17條第1項減刑規
    定之適用： 
　  查被告戊○○、丙○○就本案與被告乙○○共同販賣第三級毒品未
    遂等情，業經雲林地檢署檢察官提起公訴，有雲林地檢署11
    0年度偵字第5148號、第5271號起訴書1份在卷可查（見本院
    卷第25頁至第32頁），而警方係因於110年7月12日下午2時5
    5分許，經員警喬裝為購毒者與前來交易之被告乙○○見面後
    ，當場逮捕被告乙○○，並扣得附表編號５、６所示之物，訊問
    被告乙○○後始得知其毒品共犯為被告戊○○、丙○○等情，有被
    告乙○○109年7月22日之警詢筆錄、雲林地檢署111年1月5日
    雲檢原廉110偵5148字第1119000213號函各1份在卷可憑（見
    警031卷第41頁至第43頁；本院卷第225頁），是員警係因被
    告乙○○之供述始確認毒品來源為被告戊○○及相關共犯即被告
    丙○○，在被告乙○○供述前，應尚乏確切之證據足以合理懷疑
    被告戊○○、丙○○有本案犯行，是被告戊○○、丙○○上開犯行，
    係經被告乙○○指認始行查獲，且業經檢察官提起公訴，揆諸
    前開說明，本案被告乙○○就本案犯行確有供出毒品來源，因
    而查獲其他共犯，爰依毒品危害防制條例第17條第1項減輕
    其刑，並依刑法第66條後段之規定減輕至3分之2刑度，另因
    被告乙○○所涉共同販賣第三級毒品仍屬對社會治安重大危害
    之犯罪，故尚不宜逕予免除其刑，併此說明。且被告乙○○就
    上開犯行同時有上開加重及3種減輕事由（即毒品危害防制
    條例第17條第1、2項、刑法第25條第2項），爰依法先加重
    後再遞減之。
　㈨按犯罪之情狀顯可憫恕，認科以最低度刑仍嫌過重者，得酌
    量減輕其刑，刑法第59條定有明文。被告戊○○、乙○○之辯護
    人雖為其等辯護稱：被告戊○○、乙○○於偵、審中均坦承犯行
    ，本案販賣毒品咖啡包未得逞，犯罪影響層面非屬重大，侵
    害社會法益有限，與一般販賣毒品為追求鉅利之情形有別，
    本案屬情輕法重，在客觀上足以引起一般人同情，請依刑法
    第59條規定予以減輕其刑等語（見本院卷第390頁至第391頁
    ），然我國販賣毒品罪之立法目的，係為防止毒品氾濫，影
    響國人健康，維護國內治安，考量被告戊○○、乙○○販賣毒品
    咖啡包係為賺取差價，與偶發性之毒品施用成癮者臨時起意
    轉為販賣少量毒品不同，且被告戊○○、乙○○均年紀甚輕，身
    心健全，具有以正當方法賺取金錢之能力，卻不思尋正途，
    反而欲以在網路販賣毒品咖啡包之方式謀取不法利益，且被
    告戊○○、乙○○共同販賣毒品咖啡包之數量非微，實難認被告
    戊○○、乙○○之行為有何特殊之原因與環境，在客觀上足以引
    起一般同情，各依上述法定事由減輕其刑後宣告法定最低刑
    度有期徒刑1年9月（被告戊○○）、有期徒刑7月（被告乙○○
    ）猶嫌過重之情事，是被告戊○○、乙○○所犯均尚無再適用刑
    法第59條規定減輕其刑之餘地。
　㈩爰審酌被告戊○○、乙○○、丙○○不思守法自制，循正當途徑獲
    取所需，竟為從中獲取不法利益販賣本案混合型之毒品，且
    近年毒品販售方式常偽以咖啡包型式規避查緝，並因混合毒
    品之成分複雜，施用後所造成之危險性及致死率更加提高，
    戕害施用者身心，可能造成生命危險之生理成癮性及心理依
    賴性，危害社會治安及國民健康，為世界各國極力查緝之犯
    罪類型，渠等所為實屬不該；惟衡以被告戊○○、乙○○、丙○○
    犯後均坦承犯行，尚見悔悟之意，態度良好，且係因為警查
    獲而未遂，犯罪情節尚非嚴重，渠等行為時均年紀甚輕，暨
    考量被告戊○○教育程度為二專肄業，現務農，月收入20,000
    元之經濟狀況，未婚無子女，家中尚有祖父、父母親及手足
    之家庭生活狀況；被告乙○○教育程度為高職肄業，現在祖父
    經營之牧場工作之經濟狀況，已婚，與配偶育有1名未成年
    子女，家中尚有曾祖母、祖父母、父母親及配偶、小孩之家
    庭生活狀況；被告丙○○教育程度為高職畢業，工地工作，月
    收入30,000元之經濟狀況，未婚無子女，家中尚有祖母、父
    母親及手足之家庭生活狀況等一切情狀，分別量處被告戊○○
    、乙○○、丙○○如主文所示之刑。
  被告戊○○、乙○○、丙○○前均未曾因故意犯罪而受有期徒刑以
    上刑之宣告，此有渠等之臺灣高等法院被告前案紀錄表各1
    份（見本院卷第13頁至第18頁）在卷可參，渠等因一時失慮
    ，致罹本案犯罪，兼衡酌渠等犯後均已坦承犯行，本案犯罪
    情節亦非重大，且被告戊○○、乙○○、丙○○年紀均尚輕，認被
    告戊○○、乙○○、丙○○經此司法程序，當能知所警惕，是本院
    認對渠等所宣告之刑，均應以暫不執行為適當，爰依刑法第
    74條第1項第1款規定，就被告戊○○、丙○○均宣告緩刑5年；
    被告乙○○宣告緩刑4年。而為促使被告戊○○、乙○○、丙○○記
    取教訓，本院斟酌情形認有課予被告戊○○、乙○○、丙○○一定
    負擔之必要，就被告戊○○部分，併依同法第74條第2項第4款
    、第5款之規定，命被告戊○○應於本判決確定之翌日起6個月
    內，向公庫支付400,000元，並向執行檢察官指定之政府機
    關、政府機構、行政法人、社區或其他符合公益目的之機構
    或團體，提供80小時之義務勞務，再被告戊○○未經思慮即率
    爾為上開行為，法治觀念仍有待加強，為警惕被告戊○○日後
    應審慎行事，避免再犯，爰依刑法第74條第2項第8款規定，
    命被告戊○○應於本判決確定後6個月內接受法治教育課程2場
    次，俾使被告戊○○建立正確法律觀念，再依刑法第93條第1
    項第2款規定，宣告緩刑期間付保護管束。就被告乙○○部分
    ，併依同法第74條第2項第4款、第5款之規定，命被告乙○○
    應於本判決確定之翌日起1年內，向公庫支付100,000元，並
    向執行檢察官指定之政府機關、政府機構、行政法人、社區
    或其他符合公益目的之機構或團體，提供100小時之義務勞
    務，再被告乙○○未經思慮即率爾為上開行為，法治觀念有待
    加強，為警惕被告乙○○日後應審慎行事，避免再犯，爰依刑
    法第74條第2項第8款規定，命被告乙○○應於本判決確定後6
    個月內接受法治教育課程2場次，俾使被告乙○○建立正確法
    律觀念，再依刑法第93條第1項第2款規定，宣告緩刑期間付
    保護管束。就被告丙○○部分，併依同法第74條第2項第4款、
    第5款之規定，命被告丙○○應於本判決確定之翌日起1年內，
    向公庫支付100,000元，並向執行檢察官指定之政府機關、
    政府機構、行政法人、社區或其他符合公益目的之機構或團
    體，提供160小時之義務勞務，再被告丙○○未經思慮即率爾
    為上開行為，法治觀念亦有待加強，為警惕被告丙○○日後應
    審慎行事，避免再犯，爰依刑法第74條第2項第8款規定，命
    被告丙○○應於本判決確定後6個月內接受法治教育課程2場次
    ，俾使被告丙○○建立正確法律觀念，再依刑法第93條第1項
    第2款規定，宣告緩刑期間付保護管束，均以啟自新。
三、沒收之諭知：
  ㈠按沒收，除有特別規定者外，於裁判時併宣告之；違禁物或
    專科沒收之物得單獨宣告沒收；宣告多數沒收者，併執行之
    ，刑法第40條第1項、第2項、第40條之2第1項分別定有明文
    。沒收修法於修正總說明以及相關修正條文立法理由中一再
    闡釋「沒收為具獨立性之法律效果，此次沒收體制之修正，
    與現行法將沒收列為從刑之立法體例已有不同」，是原審判
    實務於一罪一罰時，將本為從刑之沒收置於各該犯罪主刑之
    下各別宣告沒收，已因上開規定修正勢需調整；此復由104
    年12月17日修正之刑法第51條所規定，數罪併罰，分別宣告
    其罪之刑，依該條各款定其應執行者，已將沒收部分予以刪
    除之旨；再由105年5月27日修正之刑事訴訟法第309條第1款
    ，亦將沒收主文特予區別記載等旨，亦可得知新法具有獨立
    效果而非從刑之沒收，已不再從屬於各罪主刑宣告之下，而
    應分別認定並獨立於主刑項下而為宣告，合先敘明。
　㈡按違禁物，不問屬於犯罪行為人與否，沒收之，刑法第38條
    第1項定有明文。又關於查獲之第三、四級毒品，毒品危害
    防制條例第18條第1項後段規定：「查獲之第三、四級毒品
    及製造或施用毒品之器具，無正當理由而擅自持有者，均沒
    入銷燬之。」係採取「沒入銷燬」之行政罰，而非如第一、
    二級毒品採「沒收銷燬」之刑罰，乃專指查獲施用或持有之
    第三、四級毒品，尚不構成犯罪行為，而應依行政程序沒入
    銷燬而言。惟販賣第三、四級毒品既屬同條例第4條第3項、
    第4項所明定之犯罪行為，所查獲之第三、四級毒品，自屬
    不受法律保護之違禁物，應回歸刑法規定沒收之。再按毒品
    危害防制條例第19條第1項規定為：「犯第4條至第9條、第1
    2條、第13條或第14條第1項、第2項之罪者，其供犯罪所用
    之物，不問屬於犯罪行為人與否，均沒收之」。
  ㈢查扣案如附表編號２至５所示內含第三級毒品「4-甲基甲基卡
    西酮」、「甲基-N,N-二甲基卡西酮」、「硝甲西泮」、第
    四級毒品「硝西泮（耐妥眠）」之毒品咖啡包（數量及送驗
    結果均詳附表編號２至５所示），與被告戊○○、乙○○、丙○○本
    案販賣第三級毒品而混合二種以上毒品未遂犯行有直接關連
    性，且均屬違禁物，除鑑驗滅失部分外，應依刑法第38條第
    1項規定，與無法與該等毒品析離之包裝袋，併為沒收之宣
    告。又扣案如附表編號６至８所示行動電話，被告戊○○、乙○○
    、丙○○均坦認為渠等所有供聯繫本案販賣毒品之用等語（見
    本院卷第385頁至第386頁），核屬供被告戊○○、乙○○、丙○○
    為本案犯行所用之物，應依毒品危害防制條例第19條第1項
    規定宣告沒收。至另扣案之如附表編號１所示現金，因被告
    戊○○、乙○○、丙○○於本案販毒犯行僅止於未遂，並未實際取
    得犯罪所得，該部分現金應認與本案並無關連，爰不諭知沒
    收。另附表編號９所示之物，並無證據證明與被告丙○○本案
    犯行有關，自不得於本判決宣告沒收，附此敘明。
據上論斷，應依刑事訴訟法第299條第1項前段、第300條，毒品
危害防制條例第4條第3項、第4項、第6項、第9條第3項、第17條
第1項、第2項、第19條第1項，刑法第11條、第28條、第25條第2
項、第74條第1項第1款、第2項第4款、第5款、第8款、第93條第
1項第2款、第38條第1項，判決如主文。
本案經檢察官丁○○提起公訴，檢察官蕭仕庸到庭執行職務。
中　　華　　民　　國　　111 　年　　3 　　月　　17　　日
                  刑事第六庭  審判長法  官   鍾世芬
                                    法  官   簡伶潔
                                    法  官   陳韋仁
以上正本證明與原本無異。
如不服本判決應於收受送達後20日內向本院提出上訴書狀，並應
敘述具體理由；其未敘述上訴理由者，應於上訴期間屆滿後20日
內向本院補提理由書（均須按他造當事人之人數附繕本）「切勿
逕送上級法院」。
                                    書記官   陳映佐
中　　華　　民　　國　　111 　年　　3 　　月　　21　　日
附錄本案論罪科刑法條全文
毒品危害防制條例第4條
製造、運輸、販賣第一級毒品者，處死刑或無期徒刑；處無期徒
刑者，得併科新臺幣3千萬元以下罰金。
製造、運輸、販賣第二級毒品者，處無期徒刑或10年以上有期徒
刑，得併科新臺幣1千5百萬元以下罰金。
製造、運輸、販賣第三級毒品者，處7年以上有期徒刑，得併科
新臺幣1千萬元以下罰金。
製造、運輸、販賣第四級毒品者，處5年以上12年以下有期徒刑
，得併科新臺幣5百萬元以下罰金。
製造、運輸、販賣專供製造或施用毒品之器具者，處1年以上7年
以下有期徒刑，得併科新臺幣1百50萬元以下罰金。
前五項之未遂犯罰之。
毒品危害防制條例第9條
成年人對未成年人販賣毒品或犯前三條之罪者，依各該條項規定
加重其刑至二分之一。
明知為懷胎婦女而對之販賣毒品或犯前三條之罪者，亦同。
犯前五條之罪而混合二種以上之毒品者，適用其中最高級別毒品
之法定刑，並加重其刑至二分之一。


附表：扣案物
編號 扣案物品名稱 數量 所有人 備註 １ 現金 （新臺幣） 2,000元 乙○○ 雲林縣警察局臺西分局扣押物品目錄表（見警031卷第123頁） ２ 毒品咖啡包 （小鹿圖示粉紅色，檢品編號B0000000號，含包裝袋1只） 1包   乙○○ ⒈送驗淨重6.5347公克，驗餘淨重4.0831公克（見偵5148卷第251頁之衛生福利部草屯療養院110年7月13日草療鑑字第1100700099號鑑驗書）。 ⒉檢出第三級毒品4-甲基甲基卡西酮、甲基-N,N-二甲基卡西酮、硝甲西泮、第四級毒品硝西泮成分（見偵5148卷第251頁之衛生福利部草屯療養院110年7月13日草療鑑字第1100700099號鑑驗書）。 ⒊檢出第三級毒品甲基-N,N-二甲基卡西酮檢驗前淨重6.5347公克，純度2.4％，純質淨重0.1568公克（見偵5148卷第255頁之衛生福利部草屯療養院110年7月28日草療鑑字第1100700100號鑑驗書）。 ⒋雲林縣警察局臺西分局扣押物品目錄表（見警031卷第123頁）。 ３ 毒品咖啡包 （MONCLER） 382包 戊○○、乙○○ ⒈抽樣1包（檢品編號B0000000號），送驗淨重6.8033公克，驗餘淨重3.5500公克（見偵5148卷第251頁之衛生福利部草屯療養院110年7月13日草療鑑字第1100700099號鑑驗書）。 ⒉檢出第三級毒品4-甲基甲基卡西酮、甲基-N,N-二甲基卡西酮、第四級毒品硝西泮成分（見偵5148卷第251頁之衛生福利部草屯療養院110年7月13日草療鑑字第1100700099號鑑驗書）。 ⒊檢出第三級毒品4-甲基甲基卡西酮檢驗前淨重6.8033公克，純度2.2％，純質淨重0.1497公克；推估檢品382包，檢驗前淨重2527.2732公克，4-甲基甲基卡西酮純質淨重55.6000公克（見偵5148卷第255頁至第257頁之衛生福利部草屯療養院110年7月28日草療鑑字第1100700100號鑑驗書）。 ⒋送驗標示「MONCLER」白色包裝382包（已開封1包、未開封381包，總毛重2885.36公克）（見偵5148卷第251頁至第253頁之衛生福利部草屯療養院110年7月13日草療鑑字第1100700099號鑑驗書）。 ⒌雲林縣警察局臺西分局扣押物品目錄表（見警031卷第113頁、第123頁）。 ４ 毒品咖啡包 （RED BULL） 445包 戊○○ ⒈抽樣1包（檢品編號B0000000號），送驗淨重3.8276公克，驗餘淨重1.8074公克（見偵5148卷第251頁至第253頁之衛生福利部草屯療養院110年7月13日草療鑑字第1100700099號鑑驗書）。 ⒉檢出第三級毒品4-甲基甲基卡西酮、甲基-N,N-二甲基卡西酮、第四級毒品硝西泮成分（見偵5148卷第251頁至第253頁之衛生福利部草屯療養院110年7月13日草療鑑字第1100700099號鑑驗書）。 ⒊檢出第三級毒品4-甲基甲基卡西酮檢驗前淨重3.8276公克，純度2.7％，純質淨重0.1033公克；推估檢品445包，檢驗前淨重1537.1645公克，4-甲基甲基卡西酮純質淨重41.5034公克（見偵5148卷第255頁至第257頁之衛生福利部草屯療養院110年7月28日草療鑑字第1100700100號鑑驗書）。 ⒋送驗標示「RED BULL」白色包裝445包（已開封1包、未開封444包，總毛重2028.40公克）（見偵5148卷第251頁至第253頁之衛生福利部草屯療養院110年7月13日草療鑑字第1100700099號鑑驗書）。 ⒌雲林縣警察局臺西分局扣押物品目錄表（見警031卷第113頁）。 ５ 毒品咖啡包 （MONCLER） 13包 乙○○ ⒈抽樣1包（檢品編號B0000000號），送驗淨重6.6913公克，驗餘淨重3.9106公克（見警031卷第145頁之衛生福利部草屯療養院110年7月12日草療鑑字第1100700097號鑑驗書）。 ⒉檢出第三級毒品4-甲基甲基卡西酮、甲基-N,N-二甲基卡西酮、第四級毒品硝西泮（見警031卷第145頁之衛生福利部草屯療養院110年7月12日草療鑑字第1100700097號鑑驗書）。 ⒊送驗標示「MONCLER」白色包裝13包（已開封1包、未開封12包），總毛重96.67公克（見警031卷第145頁之衛生福利部草屯療養院110年7月12日草療鑑字第1100700097號鑑驗書）。  ⒋雲林縣警察局臺西分局扣押物品目錄表（見警031卷第105頁）。 ６ APPLE廠牌行動電話（含門號0000000000號SIM卡1張） 1支 乙○○ 雲林縣警察局臺西分局扣押物品目錄表（見警031卷第105頁） ７ APPLE廠牌行動電話（含門號0000000000號SIM卡1張） 1支 戊○○ 雲林縣警察局臺西分局扣押物品目錄表（見警031卷第113頁） ８ APPLE廠牌行動電話（含門號0000000000號SIM卡1張） 1支 丙○○ 雲林縣警察局臺西分局扣押物品目錄表（見聲搜卷第165頁） ９ APPLE廠牌行動電話 1支 丙○○ 雲林縣警察局臺西分局扣押物品目錄表（見聲搜卷第165頁）